【裁判字號】    95,易,202
【裁判日期】    950809
【裁判案由】    詐欺等
【裁判全文】
臺灣新竹地方法院刑事判決               95年度易字第202號
公  訴  人  臺灣新竹地方法院檢察署檢察官
被      告  乙○○
上列被告因詐欺等案件，經檢察官提起公訴（95年度偵字第778
號），經本院合議庭裁定改行簡式審判程序，判決如下：
    主  文
乙○○幫助意圖為自己不法之所有，以詐術使人將本人之物交付
，累犯，處有期徒刑月，如易科罰金，以銀元佰元即新臺幣
玖佰元折算壹日。又未指定犯人，而向該管公務員誣告犯罪，累
犯，處有期徒刑月，如易科罰金，以銀元佰元即新臺幣玖佰
元折算壹日。應執行有期徒刑伍月，如易科罰金，以銀元佰元
即新臺幣玖佰元折算壹日。
    事  實
一、乙○○前因恐嚇案件，於民國89年2月8日經本院以88年度易
    字第1030號判處有期徒刑4月確定。再因施用毒品案件，於8
    9年6月2日經本院以89年度竹東簡字第49號判處有期徒刑5月
    確定。上揭2罪，復於90年5月2日經本院以90年度聲字第440
    號裁定定應執行有期徒刑8月確定，而於90年10月22日縮刑
    期滿執行完畢。詎不知悔改，明知無端收集存摺、密碼及提
    款卡帳戶資料者，顯有以該收集之帳戶遂行財產犯罪之目的
    ，且可預見將個人帳戶出售提供他人使用，將使個人帳戶成
    為詐欺犯之人頭帳戶或被害人匯入遭詐欺款項帳戶，竟仍基
    於縱有人以其金融帳戶實施連續詐欺犯罪亦不違背其本意之
    幫助詐欺取財犯意，於93年10月間某日，在新竹市清華大學
    旁郵局前，以新臺幣（下同）6千元之代價將其所開立之中
    華郵政股份有限公司竹東郵局（局號0000000號、帳號00000
    00 號）之存摺、提款卡等物，出售予姓名年籍不詳之成年
    人。復接續於93年11月間某日，在新竹縣芎林鄉芎林郵局前
    ，以每個銀行帳戶2千元之代價將其所開立之中國信託商業
    銀行竹科分行、華南商業銀行竹東分行以及台新國際商業銀
    行關東橋分行（其中台新國際商業銀行關東橋分行因無法使
    用而未出售成功） 帳戶之存摺、提款卡，出售予姓名年籍
    不詳之成年人。嗣該姓名年籍不詳之成年人所屬詐騙集團成
    員基於詐欺取財之犯意，於93年11月10日上午9時50分許，
    以甲○○之子向地下錢莊借貸為由，詐欺甲○○依其指示利
    用提款機轉帳之方式，匯入4萬1,000元至乙○○之上揭中華
    郵政股份有限公司竹東長春郵局帳戶內。而乙○○於販賣上
    揭帳戶之存摺、提款卡後，明知其相關帳戶存摺、提款卡並
    未失竊，竟基於未指明犯人誣告之犯意，於93年11月12日9
    時30分許，前往新竹縣警察局竹東分局竹東派出所，向有偵
    查犯罪職務之警員謊稱其如附表所示之存摺、金融卡等，均
    於93年10月30日下午8時許，在其位於新竹縣竹東鎮○○街
    204號住處遭竊，而未指定犯人誣告他人涉犯刑法竊盜罪。
二、案經臺南市警察局第1分局報告臺灣臺南地方法院檢察署呈
    請臺灣高等法院檢察署檢察長移轉臺灣高雄地方法院檢察署
    再呈請移轉臺灣新竹地方法院檢察署檢察官偵偵查起訴。
    理  由
一、本件被告乙○○所犯刑法第339條第1項及同法第171條第1項
    之罪，係非死刑、無期徒刑、最輕本刑為3年以上有期徒刑
    之罪，被告於本院準備程序進行中，就被訴事實為有罪之陳
    述，經本院合議庭認合於刑事訴訟法第273條之1第1項之規
    定，裁定進行簡式審判程序，合先敘明。
二、證據
  (一)上揭出賣帳戶幫助詐欺及明知帳戶係出售未失竊而向警察機
    關申告失竊而未指明犯人誣告之事實，業經被告乙○○於本
    院審理時認罪不諱，
  (二)被害人甲○○之指述因遭詐騙，而匯款至乙○○上揭帳戶之
    經過明確，核與被害人甲○○所提出之郵政匯款執據相符。
  (三)被告如事實欄附表所示於中華郵政股份有限公司竹東長春郵
    局、華南商業銀行竹東分行、中國信託商業銀行以及臺新國
    際商業銀行之開戶資料、存提款明細、掛失紀錄及警示帳戶
    查詢資料各1份，附於偵查卷中可按。
  (四)查一般人在金融機構開立帳戶，需開戶人本人親自到場，需
    提供身分證及存戶印鑑章等個人資料以供核對，而對於金融
    機構所發給之存摺、金融卡、密碼等資料，一般人無不妥為
    保存，以防遺失或被盜用，損及個人財產權益，此為公眾週
    知之事實。就一般交易情行而言，任何人均可辦理金融帳戶
    存摺使用，如無正當理由，實無借用他人存摺使用之理，除
    非本人或與本人親近關係者外，是一般人均有妥為保管防止
    他人任意使用之認識，縱使特殊情況偶有交付他人使用之需
    ，亦必然深入瞭解用途及合理性後，再行提供使用，始為常
    情。況金融機構所發給之存摺、金融卡、密碼如落入不明人
    士手中，未加究明用途，極易被利用為與財產有關之犯罪工
    具，此為吾人應體察之常識。復任何人，非有正當理由，竟
    徵求他人提供帳戶，在客觀上顯可預見其目的係供為某筆資
    金之存入後再行領出，一般人本於生活經驗及認識即甚易明
    瞭及預見其不法目的，被告非無社會經驗之人，更難諉為不
    知。是被告可預見其金融機構所發給之存摺、金融卡、密碼
    等資料出售他人使用將幫助他人實施詐欺犯罪，僅因需錢花
    用，即將存摺、提款卡及密碼出售他人，顯有縱有人以其金
    融帳戶實施詐欺犯罪亦不違背其本意之幫助意思自明。
  (五)被告向新竹縣警察局竹東分局竹東派出所報案之受理各類報
    案紀錄表及受理民眾遺失物品談話紀錄表各1件附於偵查卷
    中可稽，是本件事證明確，應依法論科。
三、論罪科刑：
  (一)又按詐欺取財犯罪行為中，受交付詐欺財物固屬整個詐欺行
    為之一部，惟若僅提供金融機構帳戶之行為，而無其他犯意
    聯絡與行為分擔者，仍應認為係詐欺取財構成要件以外之幫
    助行為。因金融機構跨行轉帳業務之快速、便捷特性，被詐
    欺者以跨行轉帳方式匯出財物時，施詐者得輕易透過所取得
    之人頭帳戶迅速領取，無須再藉由帳戶所有人之協力，故帳
    戶所有人提供帳戶之行為，僅屬於他人實施犯罪之提供便利
    助力之幫助行為。從而，本件被告提供帳戶、存摺等供他人
    為詐欺犯行使用，並未對被害人等施用詐術或收取金錢，尚
    非詐欺之構成要件行為，故核其此部分所為，係犯刑法第33
    9條第1項詐欺取財罪之幫助犯。
  (二)被告明知事實欄附表所載之帳戶存摺等物並未失竊，而向該
    管之警察機關申告遭不明人士所竊之行為，係犯刑法第171
    條第1項之未指明犯人誣告罪。
  (三)查被告行為後，刑法業於94年2月2日經總統以華總一義字第
    09400014901號令修正公布；刑法施行法第1條之1亦於95年6
    月14日經總統以華總一義字第09500085181號令修正公布，
    二者皆於95年7月1日施行。按行為後法律有變更者，適用行
    為時之法律。但行為後之法律有利於行為人者，適用最有利
    於行為人之法律，刑法第2條第1項定有明文；又以本次刑法
    修正之比較新舊法，應就罪刑有關之共犯、未遂犯、想像競
    合犯、牽連犯、連續犯、結合犯，以及累犯加重、自首減輕
    暨其他法定加減原因（如身分加減）與加減例等一切情形，
    綜其全部罪刑之結果而為比較（參最高法院95年度第8次刑
    庭會議決議）。按修正後刑法施行法增訂第1條之1：「中華
    民國九十四年一月七日刑法修正施行後，刑法分則編所定罰
    金之貨幣單位為新臺幣。九十四年一月七日刑法修正時，刑
    法分則編未修正之條文定有罰金者，自九十四年一月七日刑
    法修正施行後，就其所定數額提高為三十倍。但七十二年六
    月二十六日至九十四年一月七日新增或修正之條文，就其所
    定數額提高為三倍。」、修正後刑法第33條第5款：「主刑
    之種類如下：五、罰金：新臺幣一千元以上，以百元計算之
    。」等規定，是修正後刑法施行法第1條之1，將刑法各分則
    編所定罰金之貨幣單位均改為新臺幣，不再適用「現行法規
    所定貨幣單位折算新臺幣條例」；又依修正後之法律，刑法
    第339條第1項及刑法第171條第1項之罪所得科處之罰金刑最
    高分別為新臺幣3萬元、及9千元、最低均為新臺幣1千元，
    然依被告行為時之刑罰法律，即罰金罰鍰提高標準條例第1
    條第1項及修正前刑法第33條第5款規定之罰金最低額銀元1
    元計算，該罪之罰金刑最高為銀元1萬元及3千元，最低額為
    銀元1元，若換算為新臺幣，最高額雖與新法分別同為新臺
    幣3萬元及9千元，然最低額僅為新臺幣3元，比較上述修正
    前、後之刑罰法律，自應以被告行為時即修正前之刑法第33
    9條第1項及171條第1項之規定較有利於被告。
  (四)被告所犯上開2罪間，犯意各別，行為不同，應予分論併罰
    之。
  (五)被告前因恐嚇案件，於89年2月8日經本院以88年度易字第10
    30號判處有期徒刑4月確定。再因施用毒品案件，於89年6月
    2日經本院以89年度竹東簡字第49號判處有期徒刑5月確定。
    上揭2罪，復於90年5月2日經本院以90年度聲字第440號裁定
    定應執行有期徒刑8月確定，而於90年10月22日縮刑期滿執
    行完畢。此有臺灣高等法院被告前案紀錄表1紙在卷可稽，
    而被告復於五年以內再故意犯本件有期徒刑以上之罪，不論
    依被告行為時之修正前刑法第47條，或裁判時即修正後之刑
    法第47條第1項之規定，均構成累犯，對被告而言並無有利
    或不利之情形，是就被告所犯上開二罪，均應依修正前之刑
    法第47條，均論以累犯，並均加重其刑。
  (六)被告所犯犯刑法第339條第1項詐欺取財罪之幫助犯，應依同
    法第30條第2項減輕其刑，並先加後減之。
  (七)又被告於犯罪時之修正前刑法第41條第1項前段規定：「犯
    最重本刑為5年以下有期徒刑以下之刑之罪，而受6個月以下
    有期徒刑或拘役之宣告，因身體、教育、職業、家庭之關係
    或其他正當事由，執行顯有困難者，得以1元以上3元以下折
    算一日，易科罰金。」；且被告行為時之易科罰金折算標準
    ，修正前罰金罰鍰提高標準條例第2條前段（現已刪除）規
    定，就其原定數額提高為100倍折算1日，則本件受刑人行為
    時之易科罰金折算標準，應以銀元300元折算1日，經折算為
    新臺幣後，應以新臺幣900元折算為1日，且修正前第41條第
    2項亦規定，「併合處罰之數罪，均有前項情形，其應執行
    之刑逾六月者，亦同。」。惟裁判時之95年7月1日修正公布
    施行之刑法第41條第1項前段則規定：「犯最重本刑為五年
    以下有期徒刑以下之刑之罪，而受六個月以下有期徒刑或拘
    役之宣告者，得以新臺幣一千元、二千元或三千元折算一日
    ，易科罰金。」，且修正後第41條第2項規定：「前項規定
    於數罪併罰，其應執行刑未逾六月者，亦適用之。」。是比
    較修正前、後之易科罰金折算標準，以及數罪併罰而各罪均
    符合易科罰金標準而其應執行之刑逾六月者得否易科罰金之
    規定，自以以95年7月1日修正公布施行前之規定，較有利於
    被告，自應適用修正前刑法第41條第1項前段規定。
  (八)又刑法第51條第5款業經於95年7月1日修正公布施行，修正
    後之刑法第51條第5款規定，定執行刑最高徒刑不得逾30年
    ，較舊法為重，比較新舊法，自以被告行為時之法律有利行
    為人，本件自應依修正前之第51條第5款規定定其應執行刑
  (九)爰審酌近來國內多有詐欺集團犯案，均係借用人頭帳戶以作
    為收受不法所得款項之手段，被告輕率出售其金融帳戶存摺
    、提款卡，足以助長犯罪集團惡行，實際上亦已使被害人受
    詐騙而無處求償，被告竟一時昧於貪欲，未加深思其行為之
    嚴重性而為之，本即應與非難，而被告竟為掩飾犯行而向警
    察機關謊報帳戶失竊惟事後坦承犯行等一切情狀，分別量處
    如主文所示之刑，同時均諭知易科罰金之折算標準，並定應
    執行之刑。
  (十)又本件起訴事實業經公訴人以95年5月30日之補充理由書更
    正被告係基於幫助詐欺之不確定故意而為本件犯行，以及本
    件本件犯罪時間如事實欄所載，併此敘明。
四、據上論斷，應依刑事訴訟法第273條之1、第299條第1項前段
    ，刑法第2條第1項、第339條第1項、171條第1項、修正前第
    47條、修正前第41條第1項前段、修正前第53條第5款，修正
    前罰金罰鍰提高標準條例第1條前段、第2條，判決如主文。
中    華    民    國    95    年    8     月    9     日
                  刑事第二庭法    官  方鴻愷
以上正本證明與原本無異。
如不服本判決，應於判決送達後10日內向本院提出上訴狀 (應附
繕本 )，上訴於臺灣高等法院。
中    華    民    國    95    年    8     月    9     日
                            書 記 官  吳美雲
附錄本件論罪科刑法條：
中華民國刑法第339條
意圖為自己或第三人不法之所有，以詐術使人將本人或第三人之
物交付者，處5年以下有期徒刑、拘役或科或併科1千元以下罰金
。
以前項方法得財產上不法之利益或使第三人得之者，亦同。
前二項之未遂犯罰之。
中華民國刑法第171條
未指定犯人，而向該管公務員誣告犯罪者，處1年以下有期徒刑
、拘役或3百元以下罰金。
未指定犯人，而偽造、變造犯罪證據，或使用偽造、變造之犯罪
證據，致開始刑事訴訟程序者，亦同。


司法院資訊處製作；財團法人民間司法改革基金會備份。
